【裁判字號】    89,訴,1173
【裁判日期】    900621
【裁判案由】    兒童及少年性交易防制條例
【裁判全文】
臺北高等行政法院判決                            八十九年度訴字第一一七三號
                              .
    原      告  自由時報企業股份有限公司
    代  表  人  甲○○董事長.
    訴訟代理人  乙○○
    被      告  台北市政府
    代  表  人  丙○○市長）.
    訴訟代理人  邱蓬新
                戊○○
                丁○○
右當事人間因違反兒童及少年性交易防制條例事件，原告不服行政院新聞局中華民國
八十九年七月十三日八十九聞訴字第一○八三三號訴願決定，提起行政訴訟，本院判
決如左：
    主  文
原告之訴駁回。
訴訟費用由原告負擔。
    事  實
一、事實概要：原告所發行之自由時報，於民國（以下同）八十八年十一月十一日第
    四十八版刊登「美容師」廣告，違反兒童及少年性交易防制條例第三十三條第一
    項規定，被告依同條項核處原告罰鍰新台幣五萬元。原告不服，提起訴願遭駁回
    ，遂向本院提起行政訴訟。
二、兩造聲明：
    (一)原告聲明：訴願決定及原處分均撤銷。
    (二)被告聲明：駁回原告之訴。
三、兩造之爭點：原告刊登之廣告是否違反兒童及少年性交易防制條例第三十三條第
    一項規定。
  (一)原告主張之理由：
    1.兒童及少年性交易防制條例第三十三條第一項規定：「廣告物、出版品、廣播
      、電視、電子訊號、電腦網路或其他媒體，散布、播送或刊登足以引誘、媒介
      、暗示或其他促使人為性交易之訊息者，由目的事業主管機關處以新台幣五萬
      元以上六十萬元以下罰鍰。」觀諸前開規定，出版品之廣告內容違法構成要件
      必須符合「引誘、媒介、暗示或以他法使人為性交易」之規定，始足科處罰鍰
      。惟查本案系爭廣告內容僅美容師而已，絕無引誘、媒介、暗示或以他法使人
      為性交易可言，訴願決定機關竟謂上開廣告在現在社會客觀之觀念，足以暗示
      為性交易之管道，已屬偏執，原告顯無拒絕刊登之理由。況且，行政院新聞局
      亦同意諸如美容美體、美體小站、ＴＯＰ護膚等均屬中性名詞（行政院新聞局
      八十九聞訴字第○九二四九號訴願決定書），何來違法之有。
    2.再查兒童及少年性交易防制條例之立法意旨為防制兒童及少年從事性交易，然
      而本案廣告使被告認定之違法事證，無非以其經警察機關查獲應召女郎吳女意
      圖得利與人姦淫，被臺北地方法院簡易庭裁定處罰鍰新台幣三千元為憑，即認
      定原告受理是項廣告，未加審視，違反兒童及少年性交易防制條例第三十三條
      第一項規定，實屬荒謬。按兒童及少年性交易防制條例第一條規定：「為防制
      、消弭以兒童少年為性交易對象事件，特制定本條例。」除同條例第二十一條
      有例外明示規定外，應以立法目的為限制之解釋，以兒童、少年為限，不得擴
      張解釋及於十八歲以上之人。準此，上開廣告既非以兒童及少年為對象，原告
      即非該條例可處罰之對象。警察機關查得成人性交易（此亦非原告所能窺知）
      ，益加證明原告並無違法。因此，上開廣告顯非前揭條例之立法意旨所欲禁止
      之對象，依法自與前揭條例第三十三條第一項之處罰要件顯不相符。是以被告
      誤解法律，違法行政處分，至屬昭然。
  (二)被告主張之理由：
    1.兒童及少年性交易防制條例第三十三條規定既指出版品以廣告訊息引誘、媒介
      、暗示或以他法使他人為性交易之內容者，即符合目的主管機關處分要件，媒
      體一旦刊登即意思表示完成，新聞主管機關應據以處罰，合先敘明。本案廣告
      經被告警察局中山分局查證為經營色情應召站所委刊，循線查獲應召女吳寶月
      ，意圖得利與人姦淫，並於警訊筆錄供稱應召站以刊登前揭廣告招攬嫖客具結
      在案，經移送臺灣臺北地方法院臺北簡易庭依違反社會秩序維護法裁處罰鍰新
      台幣三千元確定。該分局並將相關案件函轉被告研處刊登該廣告之媒體，被告
      依據前情證據認定媒體刊登該等廣告不無具有引誘、媒介、暗示或以他法使人
      為性交易之效果，核已違反前揭條例規定處分要件，依法核處如上處分。
    2.按兒童及少年性交易防制條例第三十三條立法旨意，在防制兒童及少年為性交
      易對象，以杜絕色情氾濫，故對於以廣告之方式散布、播送或刊登足以引誘、
      媒介或其他促使人為性交易之訊息，其行為意思表示完成，即構成新聞主管機
      關處罰要件，刊登之媒體依法應受上開罰鍰額度之處分，無待廣告與實際性交
      易之因果發生，合先敘明。本案系爭廣告由警察機關查獲已如前述，證實為色
      情應召站招攬客戶之廣告，可見廣告詞句意思表達內容，必足為社會大眾所熟
      知之性交易語言，媒體刊載不無具有傳播引誘、媒介、暗示使人為性交易之效
      果。原告依法有事先審查委刊廣告內容之義務，而怠於查驗委刊人有無辦理商
      業登記，取得營利事業登記證等可辨識之證件，即予刊登於其出版品，縱無故
      意難謂無過失，自應負法律責任。原告所辯無引誘、媒介或暗示性交易之文詞
      ，乃為欠缺查證之諉言，實不足取。
    3.至於原告所辯兒童及少年性交易防制條例立法意旨為防制兒童及少年從事性交
      易，不應擴張解釋及於十八歲以上之人乙節，查前揭條例之立法意旨固在防制
      兒童及少年從事性交易之發生，惟媒體傳播之效果無遠弗屆，原告發行之自由
      時報流傳對象非不可能及於兒童及少年，且或為助長兒童及少年從事性交易之
      管道，故本案已符合前揭條例第三十三條之處罰要件，自應加以處罰，所辯不
      足取。
    4.按兒童及少年性交易防制條例第一條規定：「為防制、消弭以兒童少年為性交
      易對象事件，特制定本條例。」為圓此法意，必以全國國民共同配合以竟全功
      ，前揭條例第三十三條之立法本於此，且前揭條例第三條所稱主管機關及相關
      機關，涵指全國公私立法人機關在各自崗位各司職能共負使命，怠於負擔者授
      權各目的事業主管機關應作必要的懲處，原告為新聞事業機構，應善盡該條例
      第三條所稱相關單位之職份如有悖離職責，被告為法定新聞事業之地方主管機
      關，承該條例第三十三條之授權為必要之制約，處以法定限額內之罰鍰，認事
      用法均據本法執行，為維護社會公益，事理所當然。
    理  由
一、按廣告物、出版品、廣播、電視、電子訊號、電腦網路或其他媒體，散布、播送
    或刊登足以引誘、媒介或其他促使人為性交易之訊息者，由各目的事業主管機關
    處以新台幣五萬元以上六十萬元以下罰鍰，兒童及少年性交易防制條例第三十三
    條第一項定有明文。
二、本件原告所發行之自由時報，於民國八十八年十一月十一日第四十八版刊登美容
    師之廣告，被告認係違反兒童及少年性交易防制條例第三十三條第一項規定，乃
    依同條項核處該公司罰鍰新台幣五萬元之事實，有該則廣告剪報影本附卷可稽，
    並為兩造所不爭執，應認為真實。
三、原告雖訴稱：本件廣告內容僅美容師而已，絕無引誘、媒介、暗示或以他法使人
    為性交易可言，訴願決定機關竟謂該廣告在現在社會客觀之觀念，足以暗示為性
    交易之管道，已屬偏執，原告顯無拒絕刊登之理由。況且，兒童及少年性交易防
    制條例第一條規定：「為防制、消弭以兒童少年為性交易對象事件，特制定本條
    例。」除同條例第二十一條有例外明示規定外，應以立法目的為限制之解釋，以
    兒童、少年為限，不得擴張解釋及於十八歲以上之人。本件廣告既非以兒童及少
    年為對象，原告即非該條例可處罰之對象云云。
四、惟廣告內容是否足以引誘、媒介、暗示或以他法使人為性交易，不能單純以刊登
    文字之字義解釋為準據，而應以社會客觀觀念上是否足以達到上述目的為判斷。
    本件廣告僅有美容師三字，未有其他文字說明，顯然有別於一般之廣告；且經台
    北市政府警察局中山分局循線查獲該廣告為色情應召站所委刊，用以對外聯絡招
    攬顧客，並據應召女郎到案供證屬實，該應召女郎因意圖得利與人姦淫，經處罰
    鍰新台幣三千元，此有台灣台北地方法院台北簡易庭八十八年度北秩字第一三八
    六號裁定及台北市政府警察局中山分局臨檢紀錄表影本附卷可稽。由此觀之，在
    現今社會客觀之觀念，本件廣告足為性交易之暗示，以致有人以電話與應召站聯
    絡，而發生性交易之行為。至於兒童及少年性交易防制條例之立法意旨固在防制
    兒童及少年從事性交易之發生，惟媒體傳播之效果無遠弗屆，原告發行之自由時
    報流傳對象非不可能及於兒童及少年，並成為助長兒童及少年從事性交易之管道
    ，原告之行為已符合前揭條例第三十三條之處罰要件，自應加以處罰。原告之主
    張，均非可採。被告據以處罰，核無違誤，訴願決定予以維持，亦無不合。原告
    徒執前詞，聲請撤銷，為無理由，應予駁回。
五、據上論結，本件原告之訴為無理由，爰依行政訴訟法第九十八條第三項前段，判
    決如主文。
中    華    民    國     九十        年      六      月    二十一       日
                    臺 北 高 等 行 政 法 院  第  三  庭
                                審 判 長 法  官  徐瑞晃
                                         法  官  吳慧娟
                                         法  官  曹瑞卿
右為正本係照原本作成。
如不服本判決，應於送達後二十日內，向本院提出上訴狀並表明上訴理由，如於本判
決宣示後送達前提起上訴者，應於判決送達後二十日內補提上訴理由書（須按他造人
數附繕本）。
中    華    民    國     九十        年      六      月    二十一       日
                                         書記官  賴思華


司法院資訊處製作；財團法人民間司法改革基金會備份。
